臺灣臺中地方法院民事判決
109年度重訴字第132號
原      告  陳○妤    




兼
法定代理人  陳○妤之母
共      同
訴訟代理人  陳清華律師
被      告  郭慧敏    


訴訟代理人  鄭岳忠    
上列被告因重傷害等案件（108年度訴字第1951號），原告提起
刑事附帶民事訴訟請求損害賠償事件（108年度附民字第949號）
，經本院刑事庭裁定移送前來，本院於民國110年11月26日言詞
辯論終結，判決如下：
    主    文
被告應給付原告甲○○新臺幣貳仟伍佰零肆萬貳仟壹佰壹拾柒元，
及自民國一百零八年十一月十六日起至清償日止，按年息百分之
五計算之利息。
被告應給付原告甲○○之母新臺幣壹佰伍拾萬元，及自民國一百零
八年十一月十六日起至清償日止，按年息百分之五計算之利息。
原告其餘之訴駁回。
本判決第一項於原告甲○○以新臺幣捌佰參拾伍萬元供擔保後，得
假執行。
本判決第二項於原告甲○○之母以新臺幣伍拾萬元供擔保後，得假
執行。
原告其餘假執行之聲請駁回。
    事實及理由
壹、程序部分
    按宣傳品、出版品、廣播、電視、網際網路或其他媒體對下
    列兒童及少年不得報導或記載其姓名或其他足以識別身分之
    資訊：四、為刑事案件、少年保護事件之當事人或被害人；
    行政機關及司法機關所製作必須公開之文書，除前項第3款
    或其他法律特別規定之情形外，亦不得揭露足以識別前項兒
    童及少年身分之資訊，兒童及少年福利與權益保障法第69條
    第1項、第2項定有明文。本件原告甲○○（民國000年0月00日
    生）於事發當時為未滿12歲之兒童，是依首揭規定，本判決
    不得揭露與原告甲○○身分識別相關之資訊。又原告甲○○之母
    之姓名若予揭露，將因此可得推知原告甲○○之身分，爰將其
    法定代理人姓名以甲○○之母稱之，合先敘明。
貳、實體部分　　
一、原告主張：被告於108年4月30日起，於位於臺中市○○區○○○
    路0段000號6樓之租屋處，以違反「居家式托育服務提供者
    登記及管理辦法」之方式，向原告甲○○之母（下稱甲○○之母
    ）允諾以24小時全日托育之方式、收托原告甲○○（下稱甲○○
    ）。甲○○之母前於108年6月8日將甲○○接回家中自行照顧後
    ，於108年6月10日上午將甲○○送至被告前揭租屋處接受24小
    時全日托育。詎被告於108年6月21日上午9時13分至9時30分
    許，獨自一人在前揭租屋處照顧甲○○及其子，因未能順利為
    甲○○更換尿布，其子亦在旁哭鬧，被告遂徒手用力拍打甲○○
    之大腿，甲○○因此放聲大哭，被告因無法忍受2名幼童同時
    大聲哭鬧，轉而情緒失控，憤而將甲○○從嬰兒床抱起，猛力
    搖晃甲○○數下，因甲○○持續放聲大哭，被告再以其左手抓住
    甲○○之左手，將甲○○從嬰兒床上大力拉起並直接拉出嬰兒床
    ，再以其左手抓住甲○○左手之同一姿勢，直接將甲○○猛力摔
    往嬰兒床旁邊、放置於地板上之雙人床墊上，致使甲○○以仰
    躺之姿勢被猛力摔落在雙人床墊上，造成甲○○之頭部直接猛
    力撞擊雙人床墊之平面後，又驟然減速停止，被告隨後便離
    開托育房。相隔些許時間後，被告發覺甲○○之哭聲已然停止
    ，即再走進托育房內查看甲○○之狀況，此時甲○○已陷入毫無
    反應之情形，經中國醫藥大學兒童醫院急診後，甲○○因被告
    上開行為受有急性右側硬腦膜下出血、急性腦水腫合併中線
    橫移、視網膜下出血等重傷害及左側尺骨骨折、左側橈骨骨
    折等傷害。縱經緊急施以開顱手術及後續治療，甲○○仍因前
    揭腦部重傷害，造成其無法自行進食而須以鼻胃管餵食、語
    言僅能發出些微無意義之單音、左側肢體偏癱顯著，經醫療
    專業評估已達重傷害之程度，其腦部所受傷害無法完全治癒
    。為此，爰依侵權行為之法律關係，請求被告賠償甲○○醫療
    費用及必要生活費用、住院期間之看護費用、出院後護理之
    家費用、出院後看護費用、喪失勞動能力之損害及精神慰撫
    金。又甲○○之母為甲○○之病情終日擔心受怕、照顧勞形、往
    返醫院勞頓奔波，且與甲○○間之父母子女關係之親情、倫理
    及生活相互扶持與幫助之身分法益已受到侵害，其情節自屬
    重大，爰請求被告賠償甲○○之母精神慰撫金200萬元等語。
    並聲明：(一)被告應給付原告3,000萬元，及自起訴狀繕本
    送達翌日起至清償日止，按年息百分之5計算之利息。(二)
    願供擔保，請准為假執行之宣告。
二、被告則以：被告因長期睡眠障礙及產後憂鬱等情況，致使精
    神狀況不佳，因而一時誤傷甲○○，非如起訴書所載。被告不
    爭執甲○○因上開傷害，支出醫療費用及必要生活費用8,227
    元、住院期間之看護費用129,100元部分，惟原告已領取犯
    罪被害人補償金140萬元及社會福利補助款部分，應予扣除
    。至於原告請求有關喪失勞動能力之損害、出院後護理之家
    費用、出院後看護費用部分，因甲○○日後能透過復健與其他
    醫療方式逐漸康復，故甲○○於20歲時是否全無勞動能力，尚
    非無疑；且臺中慈濟護理之家已有固定值日巡察之看護，甲
    ○○之目前身體狀況是否需另外申請全日看護，亦有疑義；再
    者，甲○○出院後護理之家費用及出院後看護費用，不應以平
    均餘命做計算。另事發後被告並非不為聞問，亦積極尋求和
    解，是關於精神慰撫金之請求實屬過高等語，資為抗辯。並
    聲明：原告之訴駁回。
三、得心證之理由：
(一)按刑事訴訟判決所認定之事實，固非當然有拘束民事訴訟判
    決之效力，但民事法院調查刑事訴訟原有之證據，而斟酌其
    結果以判斷事實之真偽，並於判決內記明其得心證之理由，
    即非法所不許（最高法院49年度台上字第929號判決意旨參
    照），是本刑事附帶民事訴訟經移送民事庭後，即屬獨立民
    事訴訟，其移送後之訴訟程序，應適用民事訴訟法，刑事訴
    訟所調查之證據，及刑事訴訟判決所認定之事實，並非當然
    有拘束民事訴訟之效力，然法院依自由心證判斷事實之真偽
    時，所斟酌之辯論意旨及調查證據之結果，非不得參酌刑事
    認定之事實及已調查之證據以為據。據此，本院自得調查刑
    事訴訟中原有之證據，斟酌其結果以判斷本件事實。本件原
    告主張被告於上揭時地，以猛力搖晃甲○○，及抓住甲○○左手
    並將甲○○摔向地面床墊等行為，造成甲○○受有急性右側硬腦
    膜下出血、急性腦水腫合併中線橫移、視網膜下出血等重傷
    害及左側尺骨骨折、左側橈骨骨折等傷害，經緊急施以開顱
    手術及後續治療，甲○○仍因前揭傷害，造成其無法自行進食
    而須以鼻胃管餵食、語言僅能發出些微無意義之單音、左側
    肢體偏癱顯著，經醫療專業評估其腦部所受傷害無法完全治
    癒，已達重傷害之程度，被告則以其因長期睡眠障礙及產後
    憂鬱，一時誤傷甲○○，事發狀況非如起訴書所載等語為辯。
    經查，原告上開主張，業據提出診斷證明書、身心障礙證明
    等件為證（見本院108年度附民字第949號卷，下稱附民卷第
    17至29頁），且被告對於其前開行為，於偵查及刑事審理時
    坦承不諱（見臺灣臺中地方檢察署108年度偵字第17786號卷
    第315至323頁，本院108年度訴字第1951號刑事卷第42、43
    、121、326頁），被告亦因故意對兒童犯傷害致人重傷罪，
    遭判處有期徒刑6年8月確定，有本院108年度訴字第1951、
    臺灣高等法院臺中分院109年度上訴字第108號及最高法院10
    9年度台上字第2667號刑事判決在卷可稽（見本院卷一第31
    至41頁、卷二第65至80頁），並經本院依職權調取上開刑事
    卷宗核閱無誤，堪信原告之主張為真實。被告僅空言否認刑
    事判決認定之犯罪事實，自無可採。
(二)次按因故意或過失，不法侵害他人之權利者，負損害賠償責
    任；不法侵害他人之身體或健康者，對於被害人因此喪失或
    減少勞動能力或增加生活上之需要時，應負損害賠償責任；
    不法侵害他人之身體、健康、名譽、自由、信用、隱私、貞
    操，或不法侵害其他人格法益而情節重大者，被害人雖非財
    產上之損害，亦得請求賠償相當之金額；前二項規定，於不
    法侵害他人基於父、母、子、女或配偶關係之身分法益而情
    節重大者，準用之，民法第184條第1項前段、第193條第1項
    、第195條第1項前段、第3項定有明文。經查：
　⒈被告受有托育人員專業訓練課程，應知嬰幼兒之頭腦部位極
    其脆弱，若遭劇烈搖晃、甩扯或撞擊，極可能造成腦部受有
    重大不治或難治等傷害，卻仍故意為之，並致甲○○受有上開
    傷害，且其故意傷害之行為與甲○○身體受傷有相當因果關係
    ，甲○○自得依前揭規定請求被告負損害賠償之責。
　⒉甲○○因上開傷害，支出醫療費用及必要生活費用8,227元、住
    院期間之看護費用129,100元，為被告所不爭執（見本院卷
    一第130頁），依前揭規定，甲○○即得請求被告賠償此部分
    之損害。　　　
　⒊出院後護理之家費用：
　　⑴原告主張甲○○日常生活無法自理，需24小時專人照顧，爰
      請求自108年8月30日入住佛教慈濟醫療財團法人附設臺中
      慈濟護理之家（下稱慈濟護理之家）起，計算至平均餘命
      期間護理之家所需費用。被告則以甲○○之病況日後有好轉
      可能，且不應以平均餘命計算，又慈濟護理之家專責照顧
      長者，不適宜將甲○○送往該處照護等語為辯。則依中國醫
      藥大學附設醫院109年6月20日院醫事字第1090007036號函
      表示：經查病人甲○○（病歷號碼00000000）因腦傷後致使
      身體僵硬，動作發育遲滯、肢體偏癱等腦性麻痺症狀。囿
      於病人腦傷症狀固定，其智力恢復極其有限，極高機率為
      重度智障，終身需專人照顧等語（見本院卷一第227頁）
      ，復依佛教慈濟醫療財團法人台中慈濟醫院（下稱台中慈
      濟醫院）110年10月7日慈中醫文字第1101192號函檢附之
      病情說明書表示：這是1名3歲3個月女童。來復健科就診
      是因為全面性發展遲緩（原因是腦部硬腦膜下出血），安
      排相關復健課程。甲○○的發展情況並不好，軀幹控制不良
      ，肢體活動情況不佳，仍需鼻胃管餵食（後改為腹胃造廔
      ）。其病況依病歷記載看來好轉可能性極低等語（見本院
      卷一第475頁）。是依上開醫院回函，甲○○因腦傷後致使
      身體僵硬、肢體偏癱，並有軀幹控制不良，肢體活動情況
      不佳等情況，且需鼻胃管餵食（後改為腹胃造廔），被告
      亦不爭執甲○○已於108年8月30日入住慈濟護理之家迄今，
      堪認甲○○因上開傷害，確有支出護理之家費用之損害，且
      因甲○○復原之可能性極低，應終身需於護理之家接受照顧
      。又護理之家服務對象為因傷病致生活無法自理之人，並
      無年齡之區別，是被告抗辯甲○○不適宜入住慈濟護理之家
      云云，即無可取。
　　⑵依內政部統計處之108年臺中市簡易生命表，甲○○於上開傷
      害發生時為1歲餘，其平均餘命為83.14年（見本院卷二卷
      第105頁），護理之家費用每日為1,400元（見附民卷第94
      頁），每年以511,000元計算（計算式：1,400元×365日＝5
      11,000元），再依霍夫曼式計算法扣除中間利息（首期給
      付不扣除中間利息）核計其金額為16,972,374元【計算方
      式為：511,000×33.00000000+(511,000×0.14)×(33.00000
      00-00.00000000)=16,972,374.000000000。其中33.00000
      000為年別單利百分之5第83年霍夫曼累計係數，33.00000
      00為年別單利百分之5第84年霍夫曼累計係數，0.14為未
      滿1年部分折算年數之比例。元以下四捨五入】。是甲○○
      得請求被告賠償護理之家費用為16,972,374元。　
　⒋出院後看護費用：
　  ⑴原告請求108年8月30日起，以甲○○之平均餘命計算看護費
      用，每日看護費用以2,400元計算，惟108年8月30日至同
      年9月30日之看護費用，已為前開住院期間之看護費用129
      ,100元所包含（見附民卷第75頁），自不應再重複計入。
　  ⑵依慈濟護理之家109年7月3日慈中醫文字第1090765號函檢
      附林巧容醫師出具之病情說明書表示：病患甲○○於外傷性
      腦出血後左側肢體無力，吞嚥困難，無法語言表達，多數
      時間臥床居多。由胃造口灌牛奶及餵藥，但消化慢需少量
      多次餵食，目前尚無需常規呼吸器使用。於護理之家照顧
      期間，亦會安排復健科回診及規則復健行程，此部分建議
      有人陪同從旁協助看顧。綜合以上所述，病患目前狀況，
      建議需專人24小時照護等語（見本院卷一第231頁）。上
      開回函固表示甲○○需專人24小時照護，惟細譯上開函文，
      甲○○需專人24小時照顧之原因，其一為甲○○需由胃造口灌
      牛奶及餵藥，且少量多次餵食，其二為甲○○需至復健科回
      診及規則復健，此時需人陪同從旁協助看顧，則審酌護理
      之家本即有專人24小時照護病患，照護人員之工作包含餵
      食、餵藥、清潔、翻身等工作，已符甲○○日常生活所需之
      照顧。至於需人陪同回診及復健部分，是否需每日回診及
      復健？每次回診及復健所需時間若干？均未見原告對此舉
      證證明，致本院無從判斷甲○○是否每日均有另聘專人陪同
      回診及復健之必要，且護理之家本即有協助就醫、復健之
      服務，上開回函亦僅建議於回診或復健時有人陪同從旁協
      助看顧，是否已達需另聘專人照護之程度，即非無疑。基
      上，原告並未證明甲○○入住護理之家後，仍有另聘專人24
      小時照顧之必要，其請求出院後之看護費用，尚難准許。
　⒌喪失勞動能力之損害：
　  ⑴按勞動能力減損之損害賠償，旨在補償被害人於通常情形
      下有完整勞動能力時，憑此勞動能力陸續取得之收入；且
      被害人身體或健康受損害，致喪失或減少勞動能力，其本
      身即為損害，並不限於實際所得之損失。又身體或健康受
      侵害，而減少勞動能力者，其減少及殘存勞動能力之價值
      ，不能以現有之收入為準，應以其能力在通常情形下可能
      取得之收入為標準；應就被害人受侵害前之身體健康狀態
      、教育程度、專門技能、社會經驗等方面酌定之，不能以
      一時一地之工作收入為準（最高法院61年度台上字第1987
      號、63年度台上字第1394號裁判意旨參照）。查甲○○原無
      殘疾，堪認其年滿20歲後有工作能力。復依中國醫藥大學
      附設醫院110年10月5日院醫事字第1100013207號函表示：
      經查病人甲○○（病歷號碼00000000）之病況（重度腦傷）
      ，無康復之可能性，已完全喪失勞動能力等語（見本院卷
      一第465頁），復參酌上開中國醫藥大學附設醫院109年6
      月20日回函、林巧容醫師出具之病情說明書、台中慈濟醫
      院回函檢附之病情說明書，堪認甲○○因上開傷害，其勞動
      能力已完全喪失，且無復原之可能。
　　⑵次按勞工年滿65歲者，雇主得強制其退休，勞動基準法第5
      4條第1項第1款定有明文。查甲○○為107年5月27日出生，
      且甲○○於年滿20歲時應有勞動能力，業如前述，是其請求
      自年滿20歲起至年滿65歲退休止，共計45年，此段期間勞
      動能力減損之損害，應屬有據，又甲○○主張以109年法定
      最低基本工資23,800元為計算基準，尚屬合理，是甲○○1
      年薪資收入為285,600元（計算式：23,800元×12月＝285,6
      00元），是甲○○於45年期間可獲得薪資，依霍夫曼式計算
      法扣除中間利息（首期給付不扣除中間利息）核計其金額
      為6,832,416元【計算方式為：285,600×23.00000000=6,8
      32,415.920008。其中23.00000000為年別單利5%第45年霍
      夫曼累計係數。採四捨五入，元以下進位】。　　
　⒍精神慰撫金：
　  ⑴按慰藉金之賠償須以人格權遭遇侵害，使精神上受有痛苦
      為必要，其核給之標準固與財產上損害之計算不同，然非
      不可斟酌雙方身分資力與加害程度，及其他各種情形核定
      相當之數額（最高法院51年度台上字第223號判決意旨參
      照）。亦即非財產上損害賠償，應以實際加害之情形、加
      害之程度、被害人所受精神上痛苦之程度、賠償權利人之
      身分、地位、經濟能力綜合判斷之。本院經參酌甲○○身體
      受有急性右側硬腦膜下出血、急性腦水腫合併中線橫移、
      視網膜下出血等重傷害及左側尺骨骨折、左側橈骨骨折等
      傷害，經治療後仍全面發展遲緩，有身體僵硬、肢體偏癱
      ，對於軀幹控制不良、肢體活動情況不佳等情況，且需鼻
      胃管餵食（後改為腹胃造廔），終身需人看護，生活無法
      自理，極高機率為重度智能障礙，傷勢已達於身體或健康
      有重大不治或難治之重傷害程度，是甲○○受有身體及精神
      上之痛苦，至屬顯然。又參酌被告自陳之學經歷、收入狀
      況及經濟條件，並依職權調閱兩造稅務電子閘門資料查詢
      表（為維護兩造之隱私、個資，爰不就其詳予敘述，見本
      院卷一第131頁及卷末證物袋），及被告侵害情節、甲○○
      所受身心苦痛之程度等情節，認甲○○請求之精神慰撫金在
      250萬元內為適當。
　　⑵又按不法侵害他人基於父、母、子、女或配偶關係之身分
      法益而情節重大者，被害人雖非財產上之損害，亦得準用
      民法第195條第1項前段規定，請求賠償相當之金額，同條
      第3項定有明文，此乃保護基於父母或配偶與本人之親密
      關係所生之身分法益所為之規定（最高法院100年度台上
      字第992號判決意旨參照）。且所謂「身分法益」，除該
      身分關係本身外，尚包含基於該身分關係所衍生之權能在
      內，亦即具有該等特定身分之人間，基於該身分關係所得
      享有之一切親情、倫理、情感、相互扶持等非財產上及以
      財產上的一切利益。父母與子女之間，相互間存有相同之
      「共同生活扶持利益」，侵害此種利益時（例如近親遭受
      重大身體健康上之傷害，如被害人已達植物人、全身癱瘓
      或殘廢程度），應可肯認構成身分法益之侵害且情節重大
      。查甲○○於上開傷害發生時年約1歲餘，甲○○之母本可與
      之共享天倫，享受子女成長之喜悅，如今卻因前揭傷勢，
      致甲○○發展遲緩、日常生活需他人協助照顧，自影響甲○○
      之母本於母親之身分關係所得享有之親情、倫理、情感、
      相互扶持等非財產上利益，堪認甲○○之母與甲○○間身分法
      益受侵害情節重大，是甲○○之母依上開規定請求精神慰撫
      金，即屬有據。再參諸甲○○之母與甲○○之關係，及甲○○之
      母自陳之學經歷、收入狀況及經濟條件，暨本院依職權調
      閱之稅務電子閘門資料查詢表（為維護當事人之隱私、個
      資，爰不就其詳予敘述，本院卷一第131頁及卷末證物袋
      ）等情，並參酌被告前述學經歷，是經斟酌上開兩造教育
      程度、工作情形及財產等經濟狀況、社會身分、地位，本
      件發生原因，被告侵害情節、甲○○所受傷勢、甲○○之母受
      害程度等一切情狀，認甲○○之母請求精神慰撫金以150萬
      元為適當，逾此範圍之請求，則屬過高。
　⒎基上，甲○○得請求被告賠償醫療費用及必要生活費用8,227元
    、住院期間之看護費用129,100元、出院後護理之家費用16,
    972,374元、喪失勞動能力之損害6,832,416元、精神慰撫金
    250萬元，合計為26,442,117元（計算式：8,227元＋129,100
    元＋16,972,374元＋6,832,416元＋250萬元＝26,442,117元）；
    甲○○之母得請求被告賠償精神慰撫金150萬元。又依民事訴
    訟法第246條規定：「請求將來給付之訴，以有預為請求之
    必要者為限，得提起之。」，再按將來給付之訴，以債權已
    確定存在，僅請求權尚未到期，因到期有不履行之虞，為其
    要件（最高法院86年度台上字第1385號判決意旨參照），上
    開有關護理之家費用，屬將來之給付，原告自108年11月7日
    提起本件訴訟迄今，被告並未賠償分文，顯然有到期不履行
    之虞，故原告就將來護理之家費用部分提起將來給付之訴，
    尚無不合，附此敘明。　
(三)第按國家於支付犯罪被害補償金後，於補償金額範圍內，對
    犯罪行為人或依法應負賠償責任之人有求償權，犯罪被害人
    保護法第12條第1項定有明文。是被害人之損害賠償請求權
    ，已於國家支付犯罪補償金後，原歸於被害人之損害賠償請
    求權即因而發生法定債之移轉效力，由國家取得債權，故被
    害人就犯罪補償金額範圍對被告已無債權存在，不得再為請
    求而應予扣除。查甲○○依臺灣臺中地方檢察署犯罪被害人補
    償審議委員會108年度暫補審字第1號、108年度補審字第122
    號決定書，共領取補償金140萬元（見本院卷一第293至307
    頁）。依前揭規定，上開甲○○得請求被告賠償之金額，即應
    扣除犯罪被害人補償審議委員會決定補償之金額，是甲○○得
    請求賠償之金額為25,042,117元（計算式：26,442,117元－1
    40萬元＝25,042,117元）。
(四)末按給付有確定期限者，債務人自期限屆滿時起，負遲延責
    任。給付無確定期限者，債務人於債權人得請求給付時，經
    其催告而未為給付，自受催告時起，負遲延責任。其經債權
    人起訴而送達訴狀，或依督促程序送達支付命令，或為其他
    相類之行為者，與催告有同一之效力。民法第229條第1項、
    第2項定有明文。又遲延之債務，以支付金錢為標的者，債
    權人得請求依法定利率計算之遲延利息。但約定利息較高者
    ，仍從其約定利率。應付利息之債務，其利率未經約定，亦
    無法律可據者，週年利率為百分之5。民法第233條第1項、
    第203條亦有明文。原告對被告請求之損害賠償債權，核屬
    無確定期限之給付，既經原告提起刑事附帶民事訴訟，且起
    訴狀繕本已於108年11月15日送達被告（見附民卷第109頁）
    ，被告迄未給付，自應負遲延責任。是原告請求被告於108
    年11月16日起至清償日止，按年息百分之5計算之法定遲延
    利息，自屬有據。
(五)至於被告抗辯上開損害應扣除補助款，且不應以平均餘命計
    算損害額等語。惟查：
　  ⒈按損益相抵，係指損害賠償之債權人基於與受損害之同一
      原因事實並受有利益，其請求之賠償金額，應扣除所受之
      利益而言，此觀民法第216條之1規定自明，債權人倘非基
      於與受損害同一原因事實並受有利益，自無上開規定之適
      用（最高法院92年台上第803號判決意旨參照），查甲○○
      為極重度身心障礙者，依法固得請領補助款，惟補助款係
      政府為補助人民因為殘障致無法謀生或必須增加支出的特
      別補助金，為國家對殘障人士所為之恩給，以照顧其等日
      常生活所需之福利制度，非為減輕損害事故加害人之責任
      ，且與因侵權行為所生損害賠償請求權，並非出於同一原
      因，該侵權行為所生損害賠償請求權，殊不因領有社會福
      利補助金而喪失，是被告此部分所辯，尚無可取。　　
　　⒉依上開中國醫藥大學附設醫院110年10月5日函表示：根據
      文獻資料「Pedatric Neurology 2000 Oct;23(4)：312-9
      」，兒童因頭部外傷後呈現植物人狀態，其8年存活率約6
      3%，目前無其他論文討論相關病患之存活年限，與各地域
      經濟狀況、各家庭照護情況和社會支持皆有關連，惟其平
      均餘命短於正常人則是不爭事實等語（見本院卷一第465
      頁）。惟所謂「平均餘命」本係整體統計之數字，至於個
      人的壽命則屬事實問題，無法預估，且統計平均餘命之對
      象，亦應無排除植物人或長年臥床之情形，自難認植物人
      或長年臥床之人無適用平均餘命之餘地。況臥病在床、受
      全日專人看護之人之身體健康狀況固然較差，但一般人於
      日常活動，亦可能遭逢交通事故、職業災害等意外風險。
      是人生無常，實無從正確預測或推斷他人之享壽年限，則
      在民事訴訟上關於終生之請求，殆僅能以官方依調查結果
      所得之簡易生命表所載平均餘命作為計算標準，蓋此等數
      字為客觀調查統計所得，具有普遍適用性爾。準此，在民
      事訴訟中關於終生之請求，原告僅須提出簡易生命表證明
      平均餘命之年限，應認已盡舉證之責；就此年限別有主張
      者，則應舉反證證明之。至於中國醫藥大學附設醫院上開
      函文雖表示植物人之平均餘命短於正常人等語，然現今植
      物人如受周延完善照顧，亦可如常人般壽命，實務案例所
      在多有。再者，即使植物人之身心、健康狀況確與常人有
      別，然經本院函詢台中慈濟醫院，經其以上開110年10月7
      日函覆略以：無法預估甲○○之平均餘命等語（見本院卷一
      第475頁），及中國醫藥大學附設醫院上開函文亦表示目
      前無其他論文討論相關病患之存活年限，且病患存活年限
      亦與所在地之經濟狀況、家庭照護情況及社會支持有關，
      可知即使專業醫院亦無法確認甲○○之狀態確有生存餘命減
      少之情形。本院審酌上情，兼衡舉證責任分配之法則，認
      被告既未能提出確切反證證明甲○○平均餘命確有減少及所
      減少之年限，僅空言抗辯不應以平均餘命計算損害云云，
      自難逕採。是本件甲○○就未來所需看護費用、護理之家費
      用之計算，自仍應以簡易生命表所示平均餘命計算較為適
      當。　　
四、綜上所述，原告依侵權行為之法律關係，得請求被告給付甲
    ○○25,042,117元、給付甲○○之母150萬元，及均自108年11月
    16起至清償日止，按年息百分之5計算之利息，為有理由，
    應予准許。逾此部分請求，為無理由，應予駁回。
五、本件原告請求供擔保准予宣告假執行，就原告勝訴部分核無
    不合，爰酌定相當金額准許之。至原告敗訴部分，其假執行
    聲請失所依據，併予駁回。
六、本件事證已臻明確，兩造其餘攻擊、防禦方法及所提出之各
    項證據資料，經審酌後，均與判決結果不生影響，爰不逐一
    論述，附此敘明。
七、本件係原告提起刑事附帶民事訴訟，經本院刑事庭依刑事訴
    訟法第504條第1項規定裁定移送前來，依同條第2項之規定
    ，免納裁判費，復於民事審理期間亦未增加其他訴訟費用之
    支出，自無須為訴訟費用負擔之諭知，併此敘明。
八、假執行之依據：民事訴訟法第390條第2項。
中　　華　　民　　國　　110 　年　　12　　月　　17　　日
                  民事第六庭  審判長法  官  陳學德
                                    法  官  巫淑芳
                                    法  官  楊雅婷
上開正本係照原本作成。
如對本判決上訴，須於判決送達後20日內向本院提出上訴狀（須
附繕本）。如委任律師提起上訴者，應一併繳納上訴審裁判費。
中　　華　　民　　國　　110 　年　　12　　月　　17　　日
                                    書記官  謝其任